【裁判字號】    98,消債抗,93
【裁判日期】    980406
【裁判案由】    聲請更生程序
【裁判全文】
臺灣高雄地方法院民事裁定            98年度消債抗字第93號
抗  告  人  甲○○
上列抗告人依消費者債務清理條例聲請更生事件，對於民國97年
12月11日本院97年度消債更字第1808號第一審所為裁定提起抗告
，本院管轄之第二審合議庭裁定如下：
    主  文
抗告駁回。
抗告程序費用新臺幣壹仟元由抗告人負擔。
    理  由
一、抗告意旨略以：(一)抗告人前未曾循「中華民國銀行公會會員
    辦理消費金融案件無擔保債務協商機制」進行債務協商，係
    消費者債務清理條例施行後始向最大債權金融機構即中國信
    託商業銀行股份有限公司（下稱中信銀行）請求前置協商，
    然因兩造就協商還款金額無共識，中信銀行於民國（下同）
    97年7 月11日寄發前置協商不成立通知書予抗告人，抗告人
    遂依消費者債務清理條例聲請更生事件；(二)抗告人對金融機
    構因消費借貸所負債務計新臺幣（下同）1,492,660 元，惟
    抗告人每月薪資所得約26,000元，扣除每月14,000元之必要
    生活費及每月扶養2 子所費約8,000 元，抗告人實已無力償
    債，惟原審裁定駁回抗告人所提更生聲請，逕以最低生活
    費9,820 元計算其每月必要生活費有未見核定該金額是否有
    據合理並棄其人性尊嚴不顧之違誤；無「不能清償債務」
    之情形應採學者及德國新破產法之見解即「不能清償係指債
    務人不能履行到期之給付義務，債務人停止支付時，則通常
    應被認為不能清償債務；所認為「得與金融機構達成債務
    協議即不符合『不能清償債務之虞者』」之見解顯與消費者
    債務清理條例之立法意旨有違，(三)爰依法提起抗告，並聲明
    ：原裁定廢棄。另為裁定准抗告人依消費者債務清理條
    例開始更生程序等語。
二、按「債務人不能清償債務或有不能清償之虞者，得依本條例
    所定更生或清算程序，清理其債務」、「債務人對於金融機
    構因消費借貸、自用住宅借款、信用卡或現金卡契約而負債
    務，在聲請更生或清算前，應提出債權人清冊，以書面向最
    大債權金融機構請求協商債務清償方案，並表明共同協商之
    意旨」、「債務人與金融機構協商成立者，不得聲請更生或
    清算，但因不可歸責於己之事由，致履行顯有重大困難者，
    不在此限」、「本條例施行前，債務人依金融主管機關協調
    成立之中華民國銀行公會會員辦理消費金融案件無擔保債務
    協商機制與金融機構成立之協商，準用前項之規定」、「自
    債務人提出協商請求之翌日起逾30日不開始協商，或自開始
    協商之翌日起逾90日協商不成立，債務人得逕向法院聲請更
    生或清算」消費者債務清理條例第3 條，第151 條第1 項、
    第5 項、第6 項及第153 條分別定有明文。
三、經查：
  (一)抗告意旨所稱原審逕以最低生活費9,820 元計算其每月必要
    生活費有未見核定該金額是否有據合理並棄其人性尊嚴不顧
    之違誤部分：抗告人既負債務致需行更生程序，本應縮減生
    活規模，撙節開支以求早日償還債務，原審所採每月最低生
    活費支出金額係經主管機關歸納年度各項統計數據並針對社
    會變遷及時局變化所得分析結果，符合一般人最低必要生活
    標準，抗告人並未具體敘明該必要生活標準有何不符其個人
    生活特殊所需，單以人性尊嚴質疑上開標準，礙難足採，且
    抗告人現居高雄市前鎮區○○○路，原審以高雄市最低生活
    費10,991元為認定標準，並無不當。
  (二)另抗告意旨認為有無「不能清償債務」之情形應採學者及德
    國新破產法之見解即「不能清償係指債務人不能履行到期之
    給付義務，債務人停止支付時，則通常應被認為不能清償債
    務」為標準部分：抗告人於96年度所得為345,500 元，平
    均月所得約28,792元；抗告人於97年亦在同公司任職，又未
    經主張或陳述有經減薪或調動，則以96年之月平均收入認定
    其97年月收入，應無不當；以上開收入扣除每月必要生活
    費用10,991元及扶養子女費用8,000 元，抗告人每月尚餘
    9,801 元可供支配；參以抗告人於聲請狀內自承最大債權
    銀行願意提供171 期，年利率3 ％，每月繳款8,000 元之還
    款條件（見原審卷第4 頁）。準此，抗告人每月可支配9,
    801 元，已逾前揭債權銀行所提供之每月還款金額8,000 元
    ，抗告人應無「不能清償債務」之情；況抗告人之配偶96
    年年收入高達1,633,995 元，平均月薪136,166 元，縱其配
    偶97年度收入略減，1 至11月總收入亦有378,058 元，平均
    月收入34,368元，加上抗告人每月薪資扣除協商還款費用後
    仍有5 萬餘元，足供一家4 口日常生活開銷，益難見抗告人
    有「不能清償債務」之情。
  (三)又抗告意旨稱原審裁定認為「得與金融機構達成債務協議即
    不符合『不能清償債務之虞者』」之見解顯與消費者債務清
    理條例之立法意旨有違部分：消費者債務清理條例第151
    條之規定係要求債權人與債務人先就因消費借貸、自用住宅
    借款、信用卡或現金卡契約而負之債務先行協商，其目的係
    促使債權人與債務人積極尋求均得接受之償債方式，僅於協
    商未果時始由法院裁定開始更生程序，是倘一方已提出合理
    還款方案，他方無正當理由不予接受，難認他方毫無藉更生
    程序圖牟更有利償債條件之不正心態，法院如視此未見逕允
    行更生程序，不啻助長不正行為，更違背前揭立法意旨；
    本件以抗告人經濟狀況顯可負擔前揭債權銀行所提供還款條
    件，抗告人未表明拒絕該方案之正當理由，參諸前揭說明，
    原審裁定駁回其聲請並無違法不當。
  (四)綜合以上，原審以抗告人無不能償債務或之虞之情事，僅係
    要求折讓債權金額未為金融機構所接受而無法達成協商為由
    ，認定抗告人無聲請更生之必要，駁回抗告人之更生聲請，
    並無違誤。抗告意旨指摘原裁定不當，求予廢棄另為裁定，
    為無理由，應予駁回，爰裁定如主文第一項所示。
四、程序費用負擔之裁判依據：本件抗告為無理由，依消費者債
    務清理條例第15條準用民事訴訟法第95條、第78條，裁定如
    主文第二項所示。
中    華    民    國    98    年    4     月    6     日
                      鳳山分庭審判長法    官  楊富強
                                    法    官  譚德周
                                    法    官  楊智守
以上正本證明與原本無異。
本裁定不得再抗告。
中    華    民    國    98    年    4     月    6     日
                                    書 記 官  曾秀鳳


司法院資訊處製作；財團法人民間司法改革基金會備份。
